---
title: "ggplot2が簡単になる！"
date: 2026-02-13
description: "ggplot2をわかりやすくまとめました。"
categories: 
  - ggplot2
  - Data Visualisation
format:
  html:
    include-after-body: blog-footer.html
toc: true
draft: true
knitr:
  opts_chunk: 
    dev: "ragg_png"
---

```{r echo=FALSE}
library(tidyverse)
#library(ggiraph)
```

でインストール出来ます。

## 基本のコード

すべてのggplot2は基本のコードがあります。

```         
ggplot(data = <DATA>, mapping = aes(<GLOBAL_MAPPINGS>)) +
  <GEOM_FUNCTION>(mapping = aes(<LOCAL_MAPPINGS>)...) +
  <STAT_FUNCTION>(...) +
  <SCALE_FUNCTION>(...) + 
  <COORD_FUNCTION>(...) +
  <FACET_FUNCTION>(...) +
  labs(
    title = <TITLE>,
    subtitle = <SUBTITLE>,
    x = <X_LABEL>,
    y = <Y_LABEL>,
    caption = <CAPTION>) +
  <THEME_FUNCTION>(...)
```

こうみると難しくみえますが、一番ベーシックなグラフを作るにあたって必ず必要なのは、

```         
ggplot(data = <DATA>, mapping = aes(<GLOBAL_MAPPINGS>)) +
  <GEOM_FUNCTION>(mapping = aes(<LOCAL_MAPPINGS>)...)
```

の部分だけです。

さっそく例えとして、irisデータを使います。

scatterplotで、sepal（がく片）とpetal（花びら）の長さを比べます。

```{r}
ggplot(data = iris, mapping = aes(x = Sepal.Length, y = Petal.Length)) +
  geom_point()
```

英語ですが、もっとわかりやすい説明は、<https://rstudio.github.io/cheatsheets/html/data-visualization.html>を参考にしてください。

## 基本のコード

先ほども書いたように、必要最低限は最初の2行です。

```         
ggplot(data = <DATA>, mapping = aes(<GLOBAL_MAPPINGS>)) +
  <GEOM_FUNCTION>(mapping = aes(<LOCAL_MAPPINGS>)...)
```

\<\> ⟵ この中だけは自分のデータとどんなグラフを作るかに合わせて変えますが、それ以外は変わりません。

```{r}
ggplot(data = iris, mapping = aes(x = Sepal.Length, y = Petal.Length)) +
  geom_point()
```

なので、データは`iris`。

## aes

`aes`とはaestheticsの略です。ｘやｙにどの変数を割り当てる、そしてグラフの色や点の形など、x, y, alpha, color, fill, shape, size, strokeを変更できます。なので、必要なのはｘとｙです。
