---
title: "ggplotでよく使うグラフ"
date: 2026-02-13
description: "ggplot2をわかりやすくまとめました。"
categories: 
  - ggplot2
  - Data Visualisation
format:
  html:
    include-after-body: blog-footer-ja.html
toc: true
draft: true
knitr:
  opts_chunk: 
    dev: "ragg_png"
---

Use this example again but focus on **scatterplots as a graph type**.

```         
ggplot(data = iris, mapping = aes(x = Sepal.Length, y = Petal.Length)) +   geom_point()
```

Explain:

-   scatterplot

-   when to use it

-   continuous vs continuous variables

Later you can add:

```         
geom_histogram() geom_boxplot() geom_bar()
```

## どのグラフを使うか

変数のタイプによって、使うグラフが変わります。

### 離散値１つの場合：

```{r}
library(ggplot2)
```

```{r}
ggplot(iris, aes(x=Species)) +
  geom_bar()
```

### 連続値１つの場合

`ggplot(iris, aes(x=Sepal.Length)) +   geom_histogram(binwidth = 0.2)`

他にも、

`ggplot(iris, aes(x=Sepal.Length)) +   geom_density(adjust = 1)`

などがあります。

一番使いそうなのを例えで出しましたが、ほかにもグラフの種類はあるので、くわしくは

<https://rstudio.github.io/cheatsheets/translations/japanese/data-visualization_ja.pdf>

のチートシートをご覧ください。

### 連続値２つの場合

`ggplot(data=iris, aes(x=Sepal.Length, y=Petal.Length)) +   geom_point()`

`geom_point()`はいわゆる散布図（scatterplot）の事です。主にxとyの両方が連続値の場合に使われます。

`ggplot(data=iris, aes(x=Species, y=Sepal.Length)) +   geom_boxplot()`
