---
title: "ggplot入門②：ggplotの基本"
date: 2026-03-14
description: "ggplot入門シリーズ第2回。ggplotの基本構造とaesの役割を、irisデータを使った例とともにわかりやすく解説します。"
categories: 
  - ggplot2
  - Data Visualisation
format:
  html:
    include-after-body: blog-footer-ja.html
toc: true
---

本記事は、ggplot入門シリーズ（全5回）の一部です。\
他の回はこちらからご覧いただけます：

-   [ggplot入門①：データに合ったグラフの選び方](https://reinasdatastudio.github.io/webpage/blog/posts-ja/ggplot2%20-%201.Choosing%20the%20right%20graph.html)

-   [ggplot入門③：よく使うグラフの種類](https://reinasdatastudio.github.io/webpage/blog/posts-ja/ggplot2_3.Common_graph_types.html)

-   [ggplot入門④：グラフを見やすくする方法](https://reinasdatastudio.github.io/webpage/blog/posts-ja/ggplot2_4.Making_ggplot_beautiful.html)

-   [ggplot入門⑤：便利なggplotテクニック](https://reinasdatastudio.github.io/webpage/blog/posts-ja/ggplot2_5.Useful_ggplot_tricks.html)

------------------------------------------------------------------------

```{r include=FALSE}
library(tidyverse)
```

前回の記事では、データに合ったグラフの選び方について説明しました。

今回は、実際に<strong>**ggplotの基本構造**</strong>を見ていきます。

ggplotのコードは最初見るととても長く感じますが、基本の形を一回理解してしまえば案外シンプルです。

## ggplotの基本構造

すべてのggplotは、基本的に次のような構造になっています。

```         
ggplot(data = <DATA>, mapping = aes(<GLOBAL_MAPPINGS>)) +
  <GEOM_FUNCTION>(mapping = aes(<LOCAL_MAPPINGS>)...) +
  <STAT_FUNCTION>(...) +
  <SCALE_FUNCTION>(...) +
  <COORD_FUNCTION>(...) +
  <FACET_FUNCTION>(...) +
  labs(
    title = <TITLE>,
    subtitle = <SUBTITLE>,
    x = <X_LABEL>,
    y = <Y_LABEL>,
    caption = <CAPTION>
  ) +
  <THEME_FUNCTION>(...)
```

こう見ると少し難しく感じるかもしれませんが、実際にグラフを作るときに<strong>**最低限必要なのは次の2つだけ**</strong>です。

```         
ggplot(data = <DATA>, mapping = aes(<GLOBAL_MAPPINGS>)) +
  <GEOM_FUNCTION>()
```

*\*ここで使っている \`\<\>\` はプレースホルダー（placeholder）なので自分のデータや設定に合わせて書き換えます。*

<strong>**データを指定して → 見た目（aes）を決めて → グラフの種類（geom）を選ぶ**</strong>という流れになります。

分かりやすくまとめると、

```         
データ + aesthetics + geometry
（データ + 見た目の指定 + グラフの種類）
```

これをコードで書くと、

```         
ggplot(data, aes()) + geom_*
```

という形になります。

この考え方を理解しておくと、コードが長くなっても「何をしているのか」が分かりやすくなります。

## 例：散布図（Scatterplot）を作る

例として、前回も使った**irisデータ**を使います。

```{r}
knitr::kable(head(iris, 10))
```

ここでは、がく片（Sepal）の長さと花びら（Petal）の長さの関係をグラフにしました。

```{r}
ggplot(data = iris, mapping = aes(x = Sepal.Length, y = Petal.Length)) +
  geom_point()
```

-   <strong>**data = iris**</strong>\
    → 使用するデータ

-   <strong>**aes(x = Sepal.Length, y = Petal.Length)**</strong>\
    → x軸とy軸にどの変数を使うか

-   <strong>**geom_point()**</strong>\
    → 散布図を作る

という意味になります。

先ほどのプレースホルダーの例↓

```         
<DATA> → iris
<GLOBAL_MAPPINGS> → x = Sepal.Length, y = Petal.Length
<GEOM_FUNCTION> → geom_point()
```

## aesとは？

`aes` は<strong>**aesthetics（美的要素）**</strong>の略です。

グラフの中で、

-   どの変数を**x軸**

-   どの変数を**y軸**

-   どの変数を**色**

-   どの変数を**形**

として使うかなどを指定します。

分かりやすくまとめるとこんな感じ↓

| aesthetics | 説明                       | 例                   |
|------------|----------------------------|----------------------|
| x          | x軸に使う変数              | `x = Sepal.Length`   |
| y          | y軸に使う変数              | `y = Petal.Length`   |
| color      | 点や線の色                 | `color = Species`    |
| fill       | 塗りつぶしの色             | `fill = Species`     |
| size       | 点や線の大きさ             | `size = Petal.Width` |
| shape      | 点の形                     | `shape = Species`    |
| alpha      | 透明度（０に近いほど透明） | `alpha = 0.5`        |

基本的な散布図では、

```         
x
y
```

の2つを指定するだけでグラフを作ることができます。

## aestheticsを使った例

先ほどのコードを少しアレンジしてみます。

```{r}
ggplot(data = iris,
       aes(
         x = Sepal.Length, 
         y = Petal.Length, 
         color = Species, 
         size = Petal.Width, 
         alpha = 0.8)) +
  geom_point()
```

この例では、

-   `x`と`y`で軸を指定し
-   `color`でSpeciesごとに色を変え
-   `size`でPetal.Widthに応じて点の大きさを変えてみました。

このように `aes()` を使うことで、データの情報をグラフの見た目に対応させることができ、かなり見やすくなります。

## 参考資料

Positのチートシートもとても分かりやすいです。

<https://rstudio.github.io/cheatsheets/html/data-visualization.html>

日本語バージョン：

<https://rstudio.github.io/cheatsheets/translations/japanese/data-visualization_ja.pdf>

## 次回

次の記事では、

-   第一回で説明した、「データの種類」に合わせて作るグラフ
-   よく使うグラフの種類
    -   `geom_bar`
    -   `geom_histogram`
    -   `geom_boxplot`

などを実際の例を使って解説します。
