---
title: "ggplot入門③：よく使うグラフの種類"
date: 2026-03-15
description: "ggplot入門シリーズ第3回。連続値・離散値などの変数のタイプに応じて、どのグラフを使うべきかをggplotの例とともにわかりやすく解説します。"
categories: 
  - ggplot2
  - Data Visualisation
format:
  html:
    include-in-header: 
      text: |
        <style>
        .description { display: none; }
        </style>
    include-after-body: blog-footer-ja.html
toc: true
---

```{r}
library(ggplot2)
```

前回の記事では、**ggplotの基本構造**について説明しました。

今回は、実際に **どのグラフを使えばよいのか** を見ていきます。

第一回でも説明したように、**データのタイプ（連続値・離散値）**によって適切なグラフは変わります。

# グラフの選び方（まとめ）

まず簡単にまとめると、タイプによって使うグラフは次のようになります。

| データのタイプ  | グラフ             | ggplot                         |
|-----------------|--------------------|--------------------------------|
| 離散値1つ       | 棒グラフ           | `geom_bar()`                   |
| 連続値1つ       | ヒストグラム       | `geom_histogram()`             |
| 連続値1つ       | 密度プロット       | `geom_density()`               |
| 連続値1つ       | 頻度ポリゴン       | `geom_freqpoly()`              |
| 連続値1つ       | 面グラフ           | `geom_area()`                  |
| 連続値1つ       | ドットプロット     | `geom_dotplot()`               |
| 連続値2つ       | 散布図             | `geom_point()`                 |
| 連続値2つ       | ジッタープロット   | `geom_jitter()`                |
| 連続値2つ       | 回帰線・平滑線     | `geom_smooth()`                |
| 連続値2つ       | ラベル付き散布図   | `geom_text()` / `geom_label()` |
| 離散値 + 連続値 | 箱ひげ図           | `geom_boxplot()`               |
| 離散値 + 連続値 | バイオリンプロット | `geom_violin()`                |
| 離散値 + 連続値 | ポイントレンジ     | `geom_pointrange()`            |
| 離散値 + 連続値 | エラーバー         | `geom_errorbar()`              |

もちろん、すべてを覚える必要はありません。\
\
実際のデータ分析でよく使うグラフは主に次の5つです。

| データのタイプ  | グラフ       | ggplot             |
|-----------------|--------------|--------------------|
| 離散値1つ       | 棒グラフ     | `geom_bar()`       |
| 連続値1つ       | ヒストグラム | `geom_histogram()` |
| 連続値1つ       | 密度プロット | `geom_density()`   |
| 連続値2つ       | 散布図       | `geom_point()`     |
| 離散値 + 連続値 | 箱ひげ図     | `geom_boxplot()`   |

まずはこの5つを覚えるだけでも、ほとんどのデータを可視化できます。

ここから、それぞれの例を見ていきましょう。

## 離散値が1つの場合

### 棒グラフ

離散値（カテゴリー）を1つだけ見る場合は、**棒グラフ（bar chart）**をよく使います。

例えば、irisデータでは `Species` が離散値です。

```{r}
ggplot(iris, aes(x = Species)) +
  geom_bar()
```

このグラフでは、それぞれの種類（Species）が**何件あるか**を見ることができます。

## 連続値が1つの場合

### ヒストグラム

連続値の分布を見るときは、ヒストグラム（histogram）がよく使われます。

例えば、がく片の長さ（Sepal.Length）を見てみます。

```{r}
ggplot(iris, aes(x = Sepal.Length)) + 
  geom_histogram(binwidth = 0.2)
# binwidthとは、区間（bin）の幅を表しています。
# 小さい値 = 細かいヒストグラム
# 大きい値 = 大まかなヒストグラム
```

ヒストグラムでは、データがどの範囲に多く分布しているかを見ることができます。

### 密度プロット

同じく分布を見る方法として、密度プロット（density plot）があります。

```{r}
ggplot(iris, aes(x = Sepal.Length)) +
  geom_density(adjust = 1)
# adjustとは、密度曲線のスムージングの強さを調整するパラメーターです。
# 小さい値 = ギザギザの曲線
# 大きい値 = なめらかな曲線
```

ヒストグラムよりも**なめらかな分布**を見ることができます。

## 連続値が2つの場合

### 散布図

2つの連続値の関係を見るときは、散布図（scatterplot）を使います。

```{r}
ggplot(iris, aes(x = Sepal.Length, y = Petal.Length)) +
  geom_point()
```

散布図では、2つの変数の関係（相関など）を見ることができます。

## 離散値 + 連続値

### 箱ひげ図

離散値と連続値を比較するときは、箱ひげ図（boxplot）がよく使われます。

```{r}
ggplot(iris, aes(x = Species, y = Sepal.Length)) +
  geom_boxplot()
```

このグラフでは、種類ごとのSepal.Lengthの分布を比較することができます。

このように、データ分析では「どのグラフを使うべきか」を考えることがとても大切です。

そのため、まず<strong>データのタイプを理解する → 適切なグラフを選ぶ</strong>という流れを意識してみてください。

# 参考資料

Positのチートシートもとても参考になります。

<https://rstudio.github.io/cheatsheets/translations/japanese/data-visualization_ja.pdf>

# 次回

次の記事では、

-   `color`
-   `theme`
-   `labels`

など、**グラフをきれいにする方法**を紹介します。
